最高法院刑事裁定　　　　　　　　　　　　　　　　八十六年度台抗字第二九三號
　　抗告人　甲○○
右抗告人因偽造文書案件，不服台灣高等法院台南分院中華民國八十六年七月三日所
為駁回聲請再審之裁定（八十六年度聲再字第九五號），提起抗告，本院裁定如左：
    主  文
抗告駁回。
    理  由
本件抗告人甲○○在原審聲請意旨略以：抗告人無偽造文書、背信等犯行，系爭坐落
台南市○○段第六二五號土地及其上建物門牌號碼台南市○○路二八二巷九十八號房
屋所有權移轉登記予伊，係經黃陳金桃、黃座、王連福等人之同意，原確定判決竟採
信黃陳金桃等不實之證言，認定伊有此項犯行，茲因發現，陳劉有妹親自辦理塗銷抵
押權登記申請書等相關資料、台南市稅捐稽徵處民國八十六年南市稅財字第一八三七
二號函、台灣台南地方法院八十六年度訴字第五○六號塗銷登記事件八十六年五月十
五日言詞辯論筆錄影本、原確定判決之前審八十一年六月二十三日訊問筆錄、民事聲
請狀、聲明狀等確實新證據，爰依刑事訴訟法第四百二十條第一項第六款之規定，聲
請再審云云。
按刑事訴訟法第四百二十條第一項第六款所謂發見確實之新證據，固非以絕對不須經
過調查程序為條件，但必須可認為確實足以動搖原確定判決而為受判決人有利之判決
者為限，倘受判決人因對有利之主張為原審所不採，事後提出證明，以圖證實在原審
前所為有利之主張為真實，據以聲請再審，該項證據既非判決後所發現，顯難憑以聲
請再審。查抗告人主張發見上述之新證據，原裁定以抗告人雖以伊發現第二順位抵押
權係於八十年一月九日不動產移轉登記為伊所有後，始於同年月十九日辦理清償塗銷
，衡諸常情，該債務人既係王連福，則王連福塗銷第二順位抵押權時，當已知悉抗告
人為所有權人之事實，其於當時，既未表示任何異議，顯已知悉，並與黃座夫妻共同
同意將系爭房地移轉登記為抗告人所有，並提出抵押權人陳劉有妹辦理抵押權塗銷登
記申請之相關資料為證。且他項權利塗銷登記，得由他項權利人、原設定人或其他利
害關係人單獨申請之。土地登記規則第一百三十三條前段定有明文。抵押權人陳劉有
妹辦理抵押權塗銷登記，係由陳劉有妹單獨申請，有抗告人提出之相關資料影本在卷
可稽，塗銷抵押權登記既係由陳劉有妹單獨申請，並非與王連福共同申請塗銷登記，
王連福自無從知悉系爭房地已變更為抗告人名義。則該新證據縱令予以審酌，自不足
以動搖原確定判決，又民事聲請狀、聲明狀係黃蔡美惠聲請強制執行或參與分配，如
予審酌，亦不足以動搖原確定判決。至抗告人所指台南市稅捐稽徵處八十六年南市稅
財字第一八三七二號函係於八十六年二月十七日所制作，台灣台南地方法院八十六年
訴字第五○六號塗銷登記事件之言詞辯論筆錄，亦係在八十六年五月十五日所制作，
皆在原確定判決之後，自難認係新證據，何況土地增值稅繳款書係於八十年一月間，
而辦理所有權移轉登記，如委任代書辦理，此項繳款書均由代書領取繳納，此外又無
證據證明確有將核定書告知義務人之事實，此項證據於原審業已提出（見原審卷第四
十八頁），而為原確定判決所不採，自難以事後由台南市稅捐稽徵處之函以證明其主
張為真實，且該項證據亦非事後所發現，揆諸首開說明，均不足憑以聲請再審。並以
抗告人聲請狀其餘陳述，均係指摘原確定判決證據之取捨，亦非再審理由。因而駁回
抗告人再審之聲請，經核於法尚無不合。抗告意旨，任意指摘原裁定不當，難認有理
由，應予駁回。
據上論結，應依刑事訴訟法第四百十二條，裁定如主文。
中      華      民      國    八十六    年      八      月    二十七    日
                              最高法院刑事第三庭
                                  審判長法官  蔡  詩  文
                                        法官  張  吉  賓
                                        法官  莊  登  照
                                        法官  洪  明  輝
                                        法官  蔡  清  遊
      右正本證明與原本無異
                                              書  記  官
中      華      民      國    八十六    年      九      月      五      日
